臺灣高等法院高雄分院刑事判決　　　　94年度交上易字第68號
上　訴　人　臺灣高雄地方法院檢察署檢察官
被　　　告　乙○○
上列上訴人因被告公共危險案件，不服臺灣高雄地方法院94年度
交易字第180 號中華民國94年7 月12日第一審判決（起訴案號：
臺灣高雄地方法院檢察署94年度偵字第9994號），提起上訴，本
院判決如下：
     主  文
上訴駁回。
     理  由
一、公訴意旨略以：被告乙○○於民國94年4 月30日10時許，在
    服用酒類，已達不能安全駕駛動力交通工具之程度後，仍駕
    駛車牌號碼K2-8443 號自用小客車，嗣行經高雄縣大寮鄉○
    ○路與民貴街口時，因不慎撞擊由被害人甲○○所駕駛之機
    車，致甲○○於機車倒地後受有傷害（過失傷害部分未據告
    訴）。嗣經到場處理警員，於肇事後之同日10時36分許，對
    被告乙○○進行呼氣之酒精濃度測試，測得被告乙○○之呼
    氣每公升含酒精濃度已達每公升0.23毫克，始悉上情。因認
    被告乙○○涉有刑法第185 條之3 之公共危險罪嫌等語。
二、按服用酒類不能安全駕駛動力交通工具而駕駛者，88 年4月
    23日生效施行之刑法第185 條之3 ，將之列於公共危險罪處
    罰，其立法目的，本在藉由抽象危險犯之構成要件，以刑罰
    制裁力量嚇阻酒後駕車之行為，進而確保參與道路交通往來
    人車之安全，因此並不以對於道路交通往來人車發生具體實
    害為要件，此種立法例亦為德、日等國所採行。然所謂「不
    能安全駕駛」，性質上乃屬不確定法律概念，雖法務部於88
    年5 月間召開「研商訂定刑法第185 條之3 服用毒品、麻醉
    藥品、酒類或其他相類之物，不能安全駕駛交通動力工具之
    認定標準」會議，會中決定參考德國、美國認定標準，對於
    酒精濃度呼氣達每公升0.55毫克或血液濃度達1000分之1.1
    以上者，即認為已達不能安全駕駛之標準，其數值在其以下
    者，如能輔以其他客觀事實作為不能安全駕駛之判斷時，亦
    應依法移送處以刑罰（參見法務部88年5 月18日法88檢字第
    001669號函），以期統一建立執法機關移送之準則，然此僅
    係供法院認定事實之參考，但並無絕對之拘束力，亦即飲酒
    駕車者究有無構成本罪，仍有待法院依具體個案事實認定之
    。
三、訊據被告乙○○固坦承於上揭時地酒後駕車發生車禍等情不
    諱，惟查：
(一)、被告經警測驗其吐氣所含酒精成份僅達每公升0.23毫克，此
    固有酒精濃度測定單乙紙在卷可稽，雖可認其有飲酒後駕車
    之情事，但其酒測值尚未達到法務部88年5 月18日法88檢字
    第001669號函所認定每公升0.55亳克之已達「不能安全駕駛
    」之標準，則被告飲酒後是否已達於不能安全駕駛之程度，
    則仍屬有疑。
(二)、被告雖於前揭時地駕車發生車禍，並致被害人甲○○受有傷
    害，此有道路交通事故現場圖、交通事故現場勘驗圖、道路
    交通事故調查報告表（一）、（二）各乙份、現場車輛受損
    照片8 張在卷可稽。惟依卷附現場圖所示，肇事現場為一交
    岔路口，而此等路口往往係事故發生之高危險地點，此為公
    眾週知之事實。本件被告雖於酒後駕車時肇事，惟道路交通
    事故之發生，或因駕駛人酒後不能安全駕駛而肇事，或因其
    他駕駛人未遵守道路交通安全規則而肇事，其肇事原因非一
    ，縱使於肇事者未飲用酒精之情形下，交通事故亦經常發生
    ，不能僅以有肇事事實之結果，即將肇事原因歸究於被告，
    又縱認被告有可歸責原因，亦難率以其曾飲酒即認其係於「
    不能安全駕駛」之狀況下而肇事。且被告亦於警訊中坦承其
    於行經該交岔路口時之行車方向號誌係黃燈轉紅燈之際，再
    依道路交通事故現場圖所示，被告所駕駛車輛係在經過停止
    線約2 公尺時開始留下煞車痕，而被告復自承其當時車速約
    時速50至60公里，參酌駕車自發覺狀況有異、經大腦反應至
    用腳踩煞車，通常亦需一段反應時間。則被告於看見燈號轉
    變為黃燈及被害人後，開始踩煞車時，應尚未到達停止線，
    此僅足證本件交通事故之發生原因，係因被告未遵守號誌之
    指示，以確定左右有無來車，即貿然通過該路口而肇事，並
    無其他證據足認除上開原因外，復確因被告酒後喪失安全駕
    駛動力交通工具之能力始肇事，則被告當時是否確有「不能
    安全駕駛動力交通工具」之情事，即自有產生合理懷疑之餘
    地，實不能僅憑其酒後騎車肇事之事實，驟然推論其有服用
    酒類不能安全駕駛動力交通工具而肇事之公共危險罪責。
(三)、雖法務部上開函文所指之呼氣酒精濃度達每公升0.55公克之
    標準值，並非認定行為人是否已不能安全駕駛之唯一標準，
    如佐以其他客觀事實足以判斷者，亦非不能論以酒醉駕駛之
    公共危險罪責。然駕車肇原因可能性甚多，尚不能單純以被
    告駕車肇事之事實，作為認定被告不能安全駕駛之佐證，已
    如前述。而實務上除呼氣酒精濃度測試法及抽驗血液外，尚
    有「同心圓法」、「單腳站立法」、「直線行走法」等測驗
    方法可以測知駕駛人是否有安全駕駛之能力。雖本件事故發
    生時間距離員警對被告施以酒精測試時間，至少已相距半小
    時以上，公訴人並以人體代謝速率推算其於肇事時之吐氣酒
    精濃度至少在每公升0.26毫克以上，惟距法務部上開函文所
    定之每公升0.55毫克之移送標準，仍有相當之差距。而本件
    處理之員警除施以呼氣酒精濃度測試外，並未對被告施以其
    他測試，此亦經證人即當日對被告施以酒精測試之員警張崑
    寶證述在卷。且證人張崑寶復於原審經檢察官詰問證稱：「
    我們會以目測觀察，如果發現走路不穩，才會做平衡測試，
    或是有語無倫次情形，才會作勾選其他項目，而本案沒有發
    現被告還有其他情形，而被告當時言語還算正常。」 (見原
    審卷21頁），再觀之警卷附「刑事第185 條之3 案件測試觀
    察紀錄表」之內容，亦無任何被告無法正常駕駛情狀之記載
    ，且本件移送機關復未對被告施以任何上開或其他類似之方
    法以測知被告是否已達不能安全駕駛之程度，實不能僅以被
    告呼氣酒精測試值達每公升0.23公克，即認被告確已達於不
    能安全駕駛之程度。
四、此外尚乏積極證據足證被告有酒後不能安全駕駛之犯行，自
    屬不能證明被告犯罪，原審因之諭知被告無罪，核無不合，
    檢察官上訴意旨猶執陳詞，指摘原判決諭知被告無罪不當，
    為無理由，應予駁回。
據上論斷，應依刑事訴訟法第368條，判決如主文。
本案經檢察官陳國全到庭執行職務。
中　　華　　民　　國　　94　　年　　11　　月　　30　　日
                  刑事第六庭    審判長法  官  王憲義
                                      法  官  張盛喜
                                      法  官  李璧君
以上正本證明與原本無異。
不得上訴。
中　　華　　民　　國　　94　　年　　12　　月　　2 　　日
                                      書記官  林淑敏
